【裁判字號】    99,聲再,83
【裁判日期】    990806
【裁判案由】    違反槍砲彈藥刀械管制條例
【裁判全文】
臺灣高等法院臺南分院刑事裁定          99年度聲再字第83號
再審聲請人  甲○○
即受判決人
上列聲請人因違反槍砲彈藥刀械管制條例案件，對於本院96年度
上訴字第1376號中華民國97年4 月15日第二審確定判決（起訴案
號：臺灣雲林地方法院檢察署95年度偵字3601號），聲請再審，
本院裁定如下：
    主  文
再審之聲請駁回。
    理  由
一、聲請再審意旨略以：
  (一)按刑事訴訟法第379 條第10款明文：依本法應於審判期日調
    查之證據而未予調查者，為當然違背法令之判決。本案原審
    判決認定被告甲○○有犯罪事實欄所載之犯行，因而論以被
    告甲○○未經許可，持有可發射子彈具有殺傷力改造手槍罪
    ，然查:
  1.系爭蒐證錄影帶經勘驗後發現有如下之疑點：依(1)錄影帶【
    第01分28秒】內容所示：「東西在車後斗，也照相了，要不
    要配合隨便你」員警在尚未執行非法搜索系爭自小客車之情
    況下，即告知甲○○東西（指扣案槍枝）在後車斗（即後車
    廂），而非駕駛座底下或車內置物廂等他處，若非事先與人
    套好情節，豈有預知預見之能力？(2)錄影帶【第04分36秒】
    內容所示：「在裡面！在裡面！」。吳吉和在員警碰觸系爭
    手提包時，低聲的告知旁邊的員警：在裡面！在裡面！如果
    不是事先栽贓，又豈會為如此預見性之對話? (3)錄影帶【第
    05分41秒】內容所示：被告甲○○對於警員詢問系爭包包時
    ，即告知「那是人家丟我車上，寄我的」。在第一時間，被
    告甲○○即對員警告知實情，不知系爭包包裝何物，且系別
    人所寄放的。顯見被告甲○○於審判所述，扣案包包內所裝
    之槍枝為黃德全之男子臨時所寄放等語，並非臨訟杜撰之詞
    。(4)錄影帶【第10分27秒】內容所示：「你看這筆跡跟誰的
    比較像」。證人吳吉和將系爭手提包內裝物取出，放置於桌
    上時，對於相關紙張上之筆跡質疑是何人之筆跡，顯見系爭
    手提包內存有相關紙張書寫不詳之內容，可供辦案之辨認，
    然系爭紙張等文書，證人吳吉和並未檢附於卷內。(5)錄影帶
    【第10分32秒】內容所示，錄影帶畫面右上方顯示，員警起
    出系爭皮包內裝物時，明確看到除改造手槍外，確有書寫「
    黃德全」字樣之白色紙張，及其他紙張等雜物，顯見被告所
    言非虛。然本案卷附和押物品目錄表內，並無書寫黃德全之
    紙張或其他從系爭扣案皮包內取出之書證，可供查驗，與蒐
    證錄影帶所示不符。(6)錄影帶【第10分39秒】內容所示：錄
    影帶畫面顯示，系爭皮包內裝物取出放置於桌上時，有發票
    、紙張等雜物，可供追查真正持有系爭手提包者。(7)錄影帶
    【第10分54秒】錄影帶畫面左上方顯示，扣案系爭皮包內裝
    物取出放置於桌上時，確實有身分證件影本之紙張，可供警
    方追查系爭改造手槍之真正持有者。
  2.被告於原審審理時一再陳稱：扣案改造手槍係黃德全男子所
    有等語。而本案承辦員警吳吉和刻意執行非法搜索（未向法
    院聲請搜索票，亦未向地檢著檢察官報告執行逕行搜索並依
    法呈報法院）時，即明確預知欲查和之改造手槍係放置於手
    提包內，且藏置於被告甲○○自小客車之後車廂內？倘上開
    可供辨識或追查「黃德全」男子之證件影本（不論是身分證
    影本或其他紙張記載資料之線索），足以追查出真正持有改
    造手槍者之身分，何以警方未繼續追查？且未隨案移送檢附
    於卷內？且原審對此一攸關被告是否成立犯罪之重要證據，
    本應依職權或被告之聲請予以調查釐清真相，然而，原審對
    此一重要證據竟未予審究，逕為不利被告之認定，未予調查
    ，顯有違背法令之情事。
  3.再者，證人許正育、熊春華於97年1 月29日在原審審理時到
    庭證稱：「（辯護人劉律師問：當時在該店喝酒、吃東西的
    人，有那些人？）證人許正育答：阿全、長吉、被告。（辯
    護人劉律師問：當天被告與阿全、長吉等人在那邊喝酒、吃
    東西時，有無發生何事？）證人許正育答：當天要進去的時
    候，阿全有將包包放在被告後車廂。（辯護人劉律師問：你
    有看到阿全將其包包放在被告後車廂？）證人許正育答：我
    有看到，且阿全他還有說帶進去不好看，就將包包放在後車
    廂。（辯護人劉律師問：之後警察到現場你看到的情形為何
    ？）證人許正育答：警察一來就將被告銬起來，押上車。（
    辯護人劉律師問：阿全有跟你們喝酒，為何警察沒有將其逮
    捕？）證人許正育答:他從後門跑掉，他說他有前科。（辯
    護人劉律師問：警察到現場時，有無告知被告犯何罪名，或
    說要搜索等？）證人許正育答：沒有。（檢察官問：後車廂
    如何打開？）證人許正育答：阿全拿鑰匙到後車廂，然後將
    後車廂打開，又將包包放在後車廂。（審判長問：警察發現
    槍枝後，被告如何表示？）證人許正育答：被告有說那些不
    是他的，並說有無搜查令。（審判長問：被告有無告訴警察
    說槍械係阿全的？）證人許正育答：他有說那個包包係跑掉
    的人放進去的。（辯護人劉律師問：當天警察是否有到場？
    ）證人熊春華答：沒有到店裡面，被告他們結帳之後，到外
    面，不到一分鐘警察就將被告押在車子上面，我就打電話給
    被告的父親。（辯護人劉律師問：警察到了之後，他們那桌
    的人在作何事？）證人熊春華答: 他們要出去，不過有一個
    很匆忙從後門衝出去。（審判長問：店裡面的四個人是那幾
    個？）證人熊春華答：被告、許正育、一個係跑掉的、一個
    係胖胖的，後二者我認識，我只認識被告、許正育二人」。
    參以上開證人許正育、熊春華之證述內容，可知被告抗辯系
    爭扣案改造手槍係阿全男子所有等語，並非幽靈抗辯，而係
    確有其人存在。原審對上開證詞及搜索錄影帶勘驗確有「黃
    德全」名字之資料及證件等重要證據，漏未審酌，顯有證據
    上依法應調查而未調查違背法令之情事。
  (二)按刑事訴訟法第379 條第14款規定，判決不載理由或所載理
    由矛盾者，為當然違背法令之判決。
  1.原審判決認本案偵查檢察官於95年9 月19日以雲檢明勤95偵
    3601字第25316 號函請雲林縣警察局臺西分局採集咖啡色背
    包及其內槍、彈等之指紋，經雲林縣警察局臺西分局於95年
    9 月28日以臺西警偵字第0950011173號函覆因「紋線不清、
    特徵點不足」等原因，無法送驗比對。按採集指紋當時已距
    離案發時間2 月餘，又查扣上開物證及保管時，或未為特殊
    處理，避免其他閒雜人等指紋或手汗沾黏其上，均可能影響
    到採證之結果，此外係「無法送驗比對」，而非「確定其上
    並無被告甲○○之指紋」，是尚不足為對被告有利之認定。
  2.原審雖以扣案改手槍經檢察官函請雲林縣警察局台西分局採
    集咖啡色背包及其內槍、彈等之指紋，台西分局函覆：因紋
    線不清、特徵點不足等原因，無法送驗比對。因係無法送驗
    比對，而非「確定其上並無被告甲○○之指紋」，是尚不足
    為對被告有利之認定。然而，依刑事訴訟法第154 條第2 項
    規定，犯罪事實應依證據認定之，無證據不得認定犯罪事實
    。刑事訴訟案件，本於罪疑唯輕原則及有疑則有利被告之原
    則，被告本來就沒有自證己罪之義務，扣案系爭改造手槍既
    然無法為指紋之鑑定，就應為有利被告之認定，而不應一反
    證據法則，逕為不利被告之認定。原審判決未慮及此，而為
    不利被告之說明，顯有判決理由不備之違誤。
  (三)綜上所述，原審漏未審酌相關證人許正育、熊春華等人之證
    詞及搜索錄影帶勘驗確有「黃德全」名字之資料及證件等重
    要證據，漏未審酌，顯有證據上依法應調查而未調查違背法
    令之情事；及扣案系爭改造手槍既然無法為指紋之鑑定，依
    「罪疑有利被告」之原則，即應為有利被告之認定等證據。
    凡此均足生影響於判決，為受判決人利益之重要事項，符合
    刑事訴訟法第421 條規定，懇求鈞院能重起調查等語。
二、按有罪之判決確定後，有左列情形之一者，為受判決人之利
    益，得聲請再審︰一、原判決所憑之證物已證明其為偽造或
    變造者。二、原判決所憑之證言、鑑定或通譯已證明其為虛
    偽者。三、受有罪判決之人，已證明其係被誣告者。四、原
    判決所憑之通常法院或特別法院之裁判已經確定裁判變更者
    。五、參與原判決或前審判決或判決前所行調查之法官，或
    參與偵查或起訴之檢察官，因該案件犯職務上之罪已經證明
    者，或因該案件違法失職已受懲戒處分，足以影響原判決者
    。六、因發現確實之新證據，足認受有罪判決之人應受無罪
    、免訴、免刑或輕於原判決所認罪名之判決者。前項第一款
    至第三款及第五款情形之證明，以經判決確定，或其刑事訴
    訟不能開始或續行非因證據不足者為限，得聲請再審。刑事
    訴訟法第420 條定有明文。又不得上訴於第三審法院之案件
    ，除前條規定外，其經第二審確定之有罪判決，如就足生影
    響於判決之重要證據漏未審酌者，亦得為受判決人之利益，
    聲請再審，亦為同法第421 條所明定。
三、依前開法條規定意旨，可認當事人得以就足生影響於判決之
    重要證據漏未審酌為由，為受判決人之利益聲請再審者，以
    【不得上訴於第三審法院之案件，而經第二審確定之有罪判
    決】為限（最高法院24年抗字第361 號判例），應無疑義。
    本件再審聲請人甲○○涉嫌違反槍砲彈藥刀械管制條例案件
    ，係可上訴於第三審法院之案件，聲請人因未經許可，持有
    可發射子彈具有殺傷力之改造手槍及空氣槍，經本院以96年
    度上訴字第1376號判處罪刑後，已向最高法院提起第三審上
    訴，並經最高法院於99年7 月1 日以99年度台上字第4140號
    判決駁上訴確定，有各該判決可資查考，顯非屬刑事訴訟法
    第421 條所規定得以「就足生影響於判決之重要證據漏未審
    酌為由，為受判決人之利益聲請再審」之案件。茲聲請人仍
    以上開確定判決已為審酌之事由，依刑事訴訟法第421 條之
    規定聲請再審，其聲請之程序顯然違背規定，應予駁回。
四、依刑事訴訟法第433 條裁定如主文。
中    華    民    國    99    年    8     月    6     日
                  刑事第三庭  審判長法  官  陳義仲
                                    法  官  蔡勝雄
                                    法  官  楊清安
以上正本證明與原本無異。
如不服本裁定，應於收受本裁定後五日內向本院提出抗告狀。
                                    書記官  蔡蘭櫻
中    華    民    國    99    年    8     月    6     日

司法院資訊處製作；財團法人民間司法改革基金會備份。
